臺灣桃園地方法院交通事件裁定　　　　　94年度交聲字第52號
原處分機關　交通部公路總局新竹區監理所桃園監理站
異　議　人　甲○○　男　38歲.
即受處分人
上受處分人因違反道路交通管理處罰條例案件，對於交通部公路
總局新竹區監理所桃園監理站民國93年12月30日所為之裁決（桃
監裁罰字第裁52－DA0000000 號裁決書）聲明異議，本院裁定如
下：
    主  文
異議駁回。
    理  由
一、按發生道路交通事故，駕駛人應迅對受傷者予以救護，保持
    現場完整，並儘速報告警察機關。道路交通事故處理辦法第
    3 條第1 項定有明文。又汽車駕駛人，駕駛汽車肇事致人受
    傷或死亡，應即採取救護或其他必要措施，並向警察機關報
    告，不得駛離；違者吊扣其駕照3 個月至6 個月；逃逸者吊
    銷駕駛執照。道路交通管理處罰條例第62條第1 項亦設有明
    文規定；又汽車駕駛人，曾依第62條第1 項之規定吊銷駕駛
    執照者，終身不得考領駕駛執照，同條例第67條第1 項定有
    明文。
二、本件異議人於民國93年10月12日23時10分許，駕駛車號
    5D-2436 號自小客貨車，沿桃園縣蘆竹鄉○○路由東向西往
    竹圍方向行駛，於行經中正路14號前行駛時，應注意超車時
    應保持適當間隔，而依當時天氣晴、夜間有照明、路面乾燥
    、無缺陷、視距良好等情形，並無不能注意之情事，於超越
    鄭育婷所駕駛並搭載盧瑋瑋之PN3-767 重型機車時，竟疏未
    保持適當之間隔，而側撞撞倒上開重型機車，而致鄭育婷、
    盧瑋瑋連人帶車倒地，鄭育婷因此受有左手肘、左膝、左腳
    多處擦傷、左膝、左腳挫傷，盧瑋瑋則衣物破損，詎異議人
    於駕車肇事致人受傷後，竟未採取救護或其他必要措施及向
    警察機關報告，反加速沿中正路往竹圍方向逃逸，幸路人林
    振興從該處經過，見狀即駕車追趕異議人並抄下車號，告知
    鄭育婷、盧瑋瑋二人，訴警而循線查獲，為桃園縣政府警察
    局以異議人有「超越前車未保持適當間隔」及「肇事致人受
    輕傷後逃逸」之違規行為，填掣桃警局交字第DA0000000 0
    號舉發違反道路交通管理事件通知單。嗣異議人遵期到案陳
    述，經原處分機關函請舉發機關桃園縣政府警察局查明，仍
    認異議人確有前揭違規行為，因而於93年12月30日以桃監裁
    罰字第裁52－DA0000000 號裁決書，裁處異議人罰鍰新台幣
    （下同）1 千2 百元，吊銷駕駛執照，終生禁考，並依第63
    條第1 項第1 款記違規點數1 點。
三、聲明異議略以：於上開時、地，異議人似有碰撞路旁之物品
    ，然因夜間視線不良，異議人並未看見有人員受傷，故於不
    知已發生交通事故之情形下繼續行駛，直至證人林振興開車
    攔下異議人，並告知已發生車禍事故且致人受傷，異議人此
    時方知發生車禍事故，並立即駕車返回車禍現場，惟返回該
    處時，並未發現任何肇事之情形，亦未發現任何傷患，並再
    三查看，確定無人後始駕車離去；且若真有肇事逃逸之犯意
    ，豈會於證人告知有事故後又返回現場察看？故異議人卻無
    認知肇事致人受傷之事實，應與道路交通管理處罰條例第62
    條第1 項要件不符，為此聲明異議云云。
四、依異議人聲明異議狀所載及異議人於本院調查時所陳述以觀
    ，異議人並未就原處分機關就異議人「超越前車未保持適當
    間隔」之違規行為，裁處1200元及記違規點數1 點之部分提
    出聲明異議，則本件異議範圍僅及於第62條第1 項肇事致人
    受傷而逃逸部分，先予敘明。
五、經查：異議人對其確有於上開時、地駕車擦撞鄭育婷搭載盧
    瑋瑋所駕駛之重型機車，致鄭育婷、盧瑋瑋二人倒地，鄭育
    婷受有上開傷害等情並不爭執，而異議人事後於93年11月12
    日於蘆竹鄉調解委員會與鄭育婷、盧瑋瑋二人經調解成立，
    由異議人當場給付鄭育婷、盧瑋瑋各3000元作為損害賠償，
    鄭育婷、盧瑋瑋即表示不再追究異議人刑事責任及拋棄其餘
    民事請求權，有異議人所呈之桃園縣蘆竹鄉調解委員會調解
    書一紙在卷可稽。然查：異議人於車禍發生碰撞被害人鄭育
    婷所騎乘之機車後，並未停車檢視被害人鄭育婷及盧瑋瑋之
    身體受傷、財物受損情形，反加速駛離現場，經路人林振興
    見狀驅車追趕，將車牌記下告知被害人二人，異議人並有駕
    車繞回原事故現場，然仍未停車，而驅車離開等情，均據被
    害人鄭育婷、盧瑋瑋及證人林振興於警詢時證述一致在卷，
    並有桃園縣政府警察局道路交通事故肇因研判表、重大交通
    事故記錄通報單、道路交通事故現場圖、調查報告表、疑似
    道路交通事故肇事逃逸追查表等存卷可稽。而異議人所駕駛
    之自小客貨車其左側駕駛座至後座車門上有長約70、80公分
    之長條型刮痕，有該車照片在卷可稽，而當時天候晴、路況
    良好平整，夜間有路燈照明，交通號誌正常運作、標線清楚
    等情，均據被害人鄭育婷、盧瑋瑋及證人林振興於警詢中證
    述明確，足徵當時天候及視線並無異議人所稱之視線昏暗一
    節，且以異議人左側車身之長達約70至80公分之擦痕可知當
    時擦撞之距離甚長，且被害人之機車因擦撞倒地，為被害人
    指陳甚明，故顯見當時擦撞力道亦強，異議人當時既係坐於
    駕駛座駕車，其辯稱不知有發生擦撞，孰能置信。又被害人
    鄭育婷因本件車禍受有左手肘、左膝、左腳多處擦傷、左膝
    、左腳挫傷，亦有診斷證明書附於前開偵查案卷可稽，異議
    人駕車肇事致人受傷而逃逸，事證明確，所辯不知當時有肇
    事云云，委屬卸責之詞，不足採信。至被害人鄭育婷因與異
    議人調解成立，未對異議人提出傷害罪告訴，則屬刑事告訴
    權行使之問題，與本件違規事件行政處分之論斷並無關聯，
    附此敘明。
六、綜上說明並揆諸首開規定，本件原處分機關認定異議人有違
    反道路交通管理處罰條例第62條第1 項之規定之違規情形，
    並無違誤，就異議人肇事致人受傷逃逸部份，依同條例第62
    條第1 項及第67條第1 項之規定裁決吊銷異議人駕駛執照並
    終身禁考，依法並無不合，本件異議並無理由，應予駁回。
據上論斷，應依道路交通管理處罰條例第87條第2 項，道路交通
案件處理辦法第19條，裁定如主文。
中　　華　　民　　國　　93　　年　　4 　　月　　25　　日
                            交通法庭  法  官  楊晴翔
以上正本證明與原本無異。
如不服本裁定，應於裁定送達後5 日內向本院提出抗告狀。
            　　　　　　　　　　　　　書記官　劉晨輝
中　　華　　民　　國　　94　　年　　4 　　月　　26　　日
